【裁判字號】    99,交聲,347
【裁判日期】    990114
【裁判案由】    聲明異議
【裁判全文】
臺灣臺中地方法院交通事件裁定        99年度交聲字第347 號
原處分機關  交通部公路總局臺中區監理所豐原監理站
異  議  人
即受處分人  甲○○
上列異議人因違反道路交通管理處罰條例案件，對於交通部公路
總局臺中區監理所豐原監理站民國99年1 月5 日所為之裁決處分
（原處分案號：豐監稽違字第裁63-Z00000000號），聲明異議，
本院裁定如下：
    主  文
原處分關於罰鍰新臺幣肆萬玖仟伍佰元部分撤銷。
前項撤銷部分，甲○○不罰。
    理  由
一、原處分意旨略以：異議人即受處分人甲○○於民國97年12月
    8 日0 時5 分許，駕駛車牌號碼2220-WB 號自小客車，在臺
    中縣后里鄉國道1 號158 公里加450 公尺南向處，因「酒後
    駕車肇事，經呼氣測定值為0.77mg/l（禁再駕駛）」違規，
    經國道公路警察局第三警察隊員警依道路交通管理處罰條例
    第35條第1 項第1 款舉發。原處分機關於緩起訴期滿後，於
    99年1 月5 日以豐監稽違字第裁63-Z00000000號裁處罰鍰新
    臺幣（下同）49,500元、吊扣汽車駕駛執照12個月（已執行
    ）及施以道安講習云云。
二、聲明異議意旨略以：異議人因酒駕案件受緩起訴處分，並已
    繳交緩起訴處分金50,000元。依行政罰法第26條規定有「一
    事不二罰」之立法意旨，且行政罰法第26條並無「緩起訴處
    分」之規定，現原處分機關復裁處異議人罰鍰49,500元顯然
    有誤。為此，聲請撤銷原處分關於罰鍰部分等語。
三、按汽車駕駛人，駕駛汽車經測試檢定有酒精濃度超過規定標
    準者，處新臺幣15,000元以上60,000元以下罰鍰，並當場移
    置保管其車輛及吊扣其駕駛執照1 年；汽車駕駛人有飲酒後
    其吐氣所含酒精成份超過每公升0.25毫克以上者，不得駕車
    ，道路交通管理處罰條例第35條第1 項第1 款及道路交通安
    全規則第114 條第2 款分別定有明文。
四、經查：
  (一)異議人於97年12月7 日18時許起至同日21時許止，在新竹市
    港南風景區某餐廳內，與友人飲用酒類後，已達不能安全駕
    駛動力交通工具之程度，竟仍於同日22時許，駕駛車牌號碼
    2220-WB 號自小客車上路返家。嗣於翌日（8 日）0 時5分
    許，行經臺中縣后里鄉國道1 號158 公里加450 公尺南向處
    ，因不勝酒力，煞車失控撞上外側護欄翻車而肇事，經警到
    場處理，於同日（8 日）0 時21分測得其呼氣酒精濃度達每
    公升0.77毫克，經國道公路警察局第三警察隊員警以異議人
    違反道路交通管理處罰條例第35條第1 項第1 款違規事由，
    予以開單告發。異議人刑事責任部分，經臺灣臺中地方法院
    檢察署檢察官於97年12月9 日，以97年度速偵字第5084號為
    緩起訴處分，緩起訴期間為1 年（98年1 月5 日至99年1 月
    4 日），異議人應於收受緩起訴處分命令通知書之日起2 個
    月內，向財團法人臺灣兒童暨家庭扶助基金會臺中市分事務
    所支付50,000元。異議人依限支付50,000元。原處分機關於
    緩起訴期滿後之99年1 月5 日，以異議人有「汽車駕駛人酒
    精濃度超過規定標準（0.55以上）」舉發違規事由，予以處
    罰鍰49,500元，並吊扣汽車駕駛執照12個月，施以道安講習
    等情，為異議人所不爭執，並有緩起訴處分書、郵政跨行匯
    款申請書及舉發違反道路交通管理事件通知單影本各1 紙在
    卷可稽。是異議人於上揭時、地，確有裁決書所載之事實，
    堪信屬實。
  (二)按94年2 月5 日公布，並於95年2 月5 日施行之行政罰法第
    26條規定：「一行為同時觸犯刑事法律及違反行政法上義務
    規定者，依刑事法律處罰之。但其行為應處以其他種類行政
    罰或得沒入之物而未經法院宣告沒收者，亦得裁處之。前項
    行為如經不起訴處分或為無罪、免訴、不受理、不付審理之
    裁判確定者，得依違反行政法上義務規定裁處之。」又其他
    種類行政罰，係指違反行政法上之義務應受「裁罰性」之「
    不利處分」，依行政罰法第2 條規定，包括限制或禁止行為
    之吊扣證照處分。究其立法目的，一行為同時觸犯刑事法律
    及違反行政法上義務規定時，由於刑罰與行政罰同屬對不法
    行為之制裁，而刑罰之懲罰作用較強，故依刑事法律處罰，
    即足資警惕時，實無一事二罰再處行政罰之必要，且刑事法
    律處罰，由法院依法定程式為之，較符合正當法律秩序，應
    予優先適用，但罰鍰以外之沒入或其他種類行政罰，因兼具
    維護公共秩序之作用，為達行政目的，行政機關仍得併予裁
    處。本件異議人確有酒精濃度超過規定標準之交通違規事實
    ，且其酒後駕車之行為，亦經臺灣臺中地方法院檢察署檢察
    官於97年12月9 日，以97年度速偵字第5084號為緩起訴處分
    確定，已如前述，故異議人飲酒後駕駛車輛之前開違規行為
    並受刑事處罰之事實，亦堪認定。從而，異議人上述酒後駕
    車之行為既同時觸犯刑法及違反行政法上義務，揆諸前揭說
    明，本件依行政罰法第26條第1 項前段規定，應依刑事法律
    處罰之，不再援依上揭道路交通管理處罰條例等規定裁罰之
    。
五、綜上所述，原處分機關以異議人酒醉駕車之行為，依道路交
    通管理處罰條例第35條第1 項第1 款規定，裁處異議人罰鍰
    49,500元之處分為不當，異議人之異議為有理由，自應由本
    院將原處分關於罰鍰49,500元部分撤銷，並為如主文第2 項
    對異議人為不罰之諭知，以資適法。至原處分機關另裁處異
    議人吊扣汽車駕駛執照12個月及施以道安講習部分，於法無
    違，且依異議人聲明異議意旨，亦僅就原處分機關所處罰鍰
    部分請求撤銷，此部分之處分自非屬本院應予審究之範圍，
    併此敘明。
據上論斷，應依道路交通管理處罰條例第87條，道路交通案件處
理辦法第20條前段，裁定如主文。
中    華    民    國    99    年    1     月    14    日
                  交通法庭      法  官  柯志民
上正本證明與原本無異。
如不服本裁定應於送達後五日內向本院提出抗告狀。
                                書記官  賴亮蓉
中    華    民    國    99    年    1     月    14    日

司法院資訊處製作；財團法人民間司法改革基金會備份。
